【裁判字號】    95,訴緝,59
【裁判日期】    950623
【裁判案由】    偽造有價證券等
【裁判全文】
臺灣臺北地方法院刑事判決              95年度訴緝字第59號
    公  訴  人  臺灣臺北地方法院檢察署檢察官
    被      告  丙○○  原名.
    共      同  賴芳玉  律師
    選任辯護人  陳宛妤  律師
上列被告因詐欺等案件，經檢察官提起公訴（（87年度偵字第17
033號、88年偵字第12352號），本院判決如下：
    主  文
丙○○共同連續商業負責人以明知為不實之事項，而填製會計憑
證、記入帳冊，處有期徒刑伍月，如易科罰金，以參佰元折算壹
日。
    事  實
一、丙○○（原名許淑珠）、原係慶祥行國際有限公司（下稱慶
    祥行）之股東，並擔任該行經理職務；魯振榮（已結）曾任
    慶祥銀樓珠寶有限公司（下稱慶祥銀樓）業務經理、慶祥行
    董事，慶祥銀樓及慶祥行均為魯振榮家族企業；魯振榮於民
    國86年12月31日被選任為大榕股份有限公司（下稱大榕公司
    ）董事長兼總經理（於87年6月27日被人從大榕公司中正機
    場辦公室強制驅離、於87年7月3日辭大榕公司董事長職務）
    ，為大榕公司商業登記負責人；丙○○在魯振榮出任大榕公
    司董事長兼總經理期間，明知魯振榮拿廠商虛開之發票，向
    大榕公司詐取款項，竟與魯振榮共同基於違反商業登記法及
    詐欺取財之概括犯意聯絡，先由丙○○出面要求廠商虛開發
    票，廠商為作生意，明知不法仍配合開立不實發票，再由魯
    振榮持虛開發票向大榕公司報帳請款，分述如下：
  １、於87年初，由丙○○代表大榕公司出面要求經營飾品買賣
      的晶冠公司負責人乙○○開立約二倍之交易金額發票給大
      榕公司；乙○○為與大榕公司作生意，同意開立約二倍交
      易金額之不實發票；魯振榮再據此不實發票，指示不知情
      之大榕公司職員製作不實傳票，於87年2月27日以進貨名
      義（晶冠），將51,307元記入日記帳；於87年3月10日以
      進貨名義（晶冠），將723,393元記入日記帳；於87年4
      月21日以進貨名義（晶冠），將545,302元記入日記帳；
      於87年4月24日以進貨名義（晶冠），將564, 550元記入
      日記帳；合計帳載金額為1.884.552元，經統計晶冠公司
      實際出貨給大榕公司為1.255.896元，魯振榮以此方式共
      詐得差額628.656元之款項。
  ２、於87年3月間，由丙○○出面代表慶祥行向經營製作壓克
      力飾品及櫃子買賣的泰迪實業有限公司（下稱泰迪公司）
      負責人洪泰昌訂貨83.000元，但要求泰迪公司開立二倍以
      上交易金額之發票及發票要開給大榕公司；洪泰晶為作生
      意，同意丙○○不合理要求，開立不實發票，並將所訂貨
      品送至慶祥行；魯振榮再據此不實發票，向大榕公司詐領
      現款154.434元，並指示不知情之大榕公司職員製作不實
      傳票；於87年3月12日以應付帳款名義（泰迪），將154
      .434 元記入日記帳；另丙○○於87年4月間，又向泰迪公
      司洪泰昌訂貨124.700元（除金額未超過4萬元之樣品櫃係
      大榕公司實際訂製外，其餘均係慶祥行訂製），惟丙○○
      亦同樣要求泰迪公司開立二倍以上交易金額之發票，及發
      票要開給大榕公司；洪泰昌為作生意，仍同意丙○○不合
      理要求，開立不實發票；魯振榮再據此不實發票，向大榕
      公司詐領須減除大榕公司未滿4萬元實際訂貨外之249.564
      元，並指示不知情之大榕公司職員製作不實傳票，記入日
      記帳；於87年3月12日以應付帳款名義（泰迪），將249.
      564元記入日記帳；另於87年5、6月間，由魯振榮出面向
      泰迪公司訂購展示櫃，雙方言明價額為1.500.000元，魯
      振榮亦要求泰迪公司開立不實發票，洪泰昌為作生意仍出
      具三張不實發票分別為945.000元、732.480元及315. 000
      元，合計共1.992.480元；魯振榮再據此三張不實發票，
      向大榕公司詐領現款1.992.480元，並指示不知情之大榕
      公司職員製作不實傳票；於87年6月17日以生財設備（泰
      迪），將1.992.480元記入日記帳。魯振榮持發票向大榕
      公司請款後，卻未實際支付價款予泰迪公司，嗣至87年6
      月底，泰迪公司請求支付第一筆價款945.000元時，魯振
      榮先以一紙大榕公司名義所簽發金額一百萬元之支票（發
      票日87年3月15日、票號ＣＦ0000000）搪塞；惟洪泰昌屆
      期提示，發覺已遭撤銷付款委託，再轉向大榕公司催討時
      ，大榕公司甲○○要求洪泰昌說明交易項目及金額並繳還
      支票；而魯振榮則另以行動電話詢問洪泰昌支票退票事，
      並告知洪泰昌不可繳還該支票，否則不保證付款；嗣即再
      交付另一紙亦以大榕公司名義所簽發金額一百萬元之支票
      （發票日87年7月15日、票號ＣＦ0000000）予洪泰昌，並
      表示第一張支票之票款，洪泰昌則應向甲○○索取，其交
      付之該第二張支票，則係支付尾款，較貨款多出之部分，
      如票據兌現後，應交給魯振榮，然該第二張支票終亦因印
      鑑不符而退票。
  ３、於87年5月間，由丙○○代表大榕公司出面要求經營項鍊
      、胸針、髮夾等商品買賣的鈞來公司負責人洪素嬌開立二
      倍以上交易金額之發票給大榕公司；洪素嬌為與大榕公司
      作生意，同意開立二倍以上交易金額之不實發票；雖明知
      於87年5月21日實際交易金額為178.000元，仍於當日（21
      日）開立470.422元（銷售金額448.021、稅22.401）之不
      實發票，於87年5月29日實際交易金額為46.000元，仍於
      87年5月31日開立120.364（銷售金額114.632、稅5.732）
      之不實發票；魯振榮再據此二張不實發票，向大榕公司詐
      領現款，並指示不知情之大榕公司職員於87年6月17日製
      作不實傳票，並以進貨名義（鈞來），將590.786元記入
      日記帳，而共同詐取差額366.786元。
二、案經大榕公司告訴及法務部調查局台北市調查處（下稱市調
    處）移送臺灣臺北地方法院檢察署檢察官偵查起訴。
     理  由
一、犯罪事實一之１要求晶冠公司虛開發票詐取差額部分：
甲、程序部分：
１、辯護人為被告辯護稱：證人乙○○之市調處筆錄係屬審判外
    陳述，無證據能力云云。按：按被告以外之人於審判外之言
    詞或書面陳述，除法律有規定者外，不得作為證據，刑事訴
    訟法第159條第1項固定有明文。惟被告以外之人於檢察事務
    官、司法警察官或司法警察調查中所為之陳述，與審判中不
    符時，其先前之陳述具有較可信之特別情況，且為證明犯罪
    事實有否所必要者，亦得為證據，亦為同法第159條之2所規
    定。查本案證人乙○○於本院審理中經具結並行交互詰問，
    所證述之內容與渠等於市調處所指述之基本事實相符，而僅
    係在過程細節之掌握方面稍有差異或較為簡略，且乙○○復
    於本院供證於市調處所述屬實。是渠於市調處所為指述顯有
    較可信之特別情況，且為證明本案犯罪事實所必要，且渠於
    本院經交互詰問，依刑事訴訟法第159條之2之規定，應有證
    據能力。
２、辯護人為被告辯護稱：晶冠公司估價單及晶冠公司發票，均
    無證據能力云云。按被告以外之人於審判外之言詞或書面陳
    述，不得作為證據，刑事訴訟法第159條固有明定，然除顯
    有不可信之情況外，從事業務之人於業務上或通常業務過程
    所須製作之紀錄文書或證明文書仍得作為證據，同法第159
    條之4第2款亦有例外可作為證據之明文。經查卷附晶冠公司
    估價單係晶冠公司負責人乙○○於市調處調查時提出，註明
    與正本無誤，且係乙○○所製作內含品名、數量、單價及金
    額之紀錄；另晶冠公司開立之發票十四張係原本，且係晶冠
    公司職員所製作開給買受人內有品名、數量、金額及營業稅
    之統一發票，與上開晶冠公司估價單，自均屬從事業務之人
    於業務上作成之證明文書，且無證據足資証明有何顯不可信
    之情況，揆諸上開規定，自均具有證據能力。
乙、實體部分：
Ａ、被告丙○○之供述與辯解：
    訊據被告固坦承係慶祥行員工；惟堅決否認涉有刑法詐欺及
    違反商業會計法等犯行，辯稱：伊係慶祥行員工，非大榕公
    司員工，魯振榮借伊的專才幫他看東西，伊沒有看過大榕公
    司傳票、日記帳；伊無詐欺及違反商業會計法犯意云云。
Ｂ、認定犯罪事實所憑之證據：
１、證人晶冠公司負責人乙○○於87年10月6日及87年10月13日
    於市調處之證述（調卷第163、165頁、第167頁）。
    a.我一向只有與慶祥銀樓之許淑珠小姐有生意往來，至於大
      榕公司與慶祥行，均係許小姐出示魯振榮大榕公司總經理
      之名片，表示三家公司均係同一家我才知道的。
    b.魯振榮係本公司的大客戶，所以我給他的價錢都很低．每
      次交易發票抬頭均由許淑珠指定，有時係慶祥行，有時為
      大榕公司，因許淑珠表示三家公司實際為同一公司，所以
      我並不疑有他，其發票金額均為實際交易金額之兩倍。
    c.魯振榮只有最後一次購貨時出現過．．第四次他來時亦被
      許小姐推到店外。
    d.發票多出的金額係由許小姐支付其５％稅金。
    e.（問：提示大榕公司進貨單電腦報表「附在慶祥行等證物
      卷壹」）上述進貨單發票日期為87年1月26日，廠商編號
      02030「慶祥行」之商品是否即係你前次提供本處估價單
      編號0601｜0610之內容是否相符？）是，上述大榕公司87
      年1月26日發票日期電腦報表商品編號與本公司估價單
      0601｜0610之商品編號順序、數量均相同，僅大榕公司進
      貨單取消了英文之代號”Ａ”，單項金額亦增加了一倍多
      ，該次發票抬頭如前述已改為大榕公司，發票日期分別為
      87年2月11日、2月12日、2月15日均係依許小姐要求分別
      開立。
    證明：大榕與慶祥行及慶祥銀樓是同一家；慶祥行許淑珠要
    求晶冠公司開立與銷售金額不符之發票。
２、證人乙○○於89年10月23日、91年6月10日及95年6月16日於
    本院審理時之證述（本院卷三第178－179頁：卷六第178－
    180 頁）。
    我是晶冠公司負責人，認識許淑珠，但不是熟客，因為許淑
    珠很亮所以記得他；許淑珠跟我說跟機場做生意，要報價二
    倍才可以。我跟他們做生意，估價單金額與發票金額不一樣
    ，例如估價單是五萬元，發票就要開十萬元。.... 我在調
    查局是據實以告。許小姐告訴我，大榕、慶祥行是同一家，
    許小姐說他們公司是慶祥行，東西擺在機場免稅商店是大榕
    公司，估價單是實際交易金額，發票金額是假的。
    證明：大榕與慶祥是同一家；慶祥行許淑珠要求晶冠公司開
    立與銷售金額不符之發票。
３、魯振榮所有慶祥銀樓珠寶有限公司片及大榕股份有限公司名
    片影本各乙張（調卷第179頁）。
    證明：被告魯振榮經營大榕股份有限公司及慶祥銀樓珠寶有
    限公司。
４、晶冠公司估價單二十五張（調卷第171－187頁）
    估價單含品名、數量、單價及金額。
    證明：晶冠實際出貨予大榕公司合計1.255.896元。
５、大榕公司日記帳（審理卷二第154頁、第167頁、第213頁、
    第216頁）
    a.87年2月27日（會計科目：借－進貨及進項稅額、貸－應
      付票據、摘要：晶冠、傳票號數000000000號），金額
      51,307 元（含稅）。
    b.87年3月12日（會計科目：借－應付帳款、貸－現金、摘
      要：晶冠、傳票號數000000000號），金額723,393元（含
      稅）。
    c.87年4月21日（會計科目：借－進貨及進項稅額、貸－應
      付票據、摘要：晶冠、傳票號數000000000號），金額
      545,302元（含稅）。
    d.87年4月23日（會計科目：借－進貨及進項稅額、貸－應
      付票據、摘要：晶冠、傳票號數000000000號），金額
      564.550元（含稅）。
    證明：大榕公司日記帳共支付晶冠公司1.884.552元。
６、大榕公司轉帳傳票四張（審理卷四第179頁、第216頁、第
    390頁及第405頁）。
    a.87年2月27日（會計科目：借－進貨及進項稅額、貸－應
      付票據、摘要：晶冠、傳票號數000000000號），金額
      51,307 元（含稅）。
    b.87年3月12日（會計科目：借－應付帳款、貸－現金、摘
      要：晶冠、傳票號數000000000號），金額723,393元（含
      稅）。
    c.87年4月21日（會計科目：借－進貨及進項稅額、貸－應
      付票據、摘要：晶冠、傳票號數000000000號），金額
      545,302元（含稅）。
    d.87年4月23日（會計科目：借－進貨及進項稅額、貸－應
      付票據、摘要：晶冠、傳票號數000000000號），金額
      564.550元（含稅）。
    證明：大榕公司轉帳傳票共支付晶冠公司1.884.552元。
７、晶冠公司開予大榕公司之發票十四紙（傳票帳冊第七宗第
    266頁、第八宗第441－449頁、第十二宗第426、427頁及第
    十五宗第39、40頁）。
    證明：晶冠公司確有開立發票1.884.552元予大榕公司。
Ｃ、綜上，依晶冠公司負責人乙○○證述：大榕與慶祥是同一家
    ；慶祥行許淑珠要求晶冠公司開立與銷售金額不符之發票。
    且大榕公司日記帳及傳票均登載往來廠商係晶冠，晶冠發票
    係開給大榕；足證被告所辯：伊係慶祥行員工，非大榕公司
    員工，魯振榮借伊的專才幫他看東西，伊沒有看過大榕公司
    傳票、日記帳；伊無詐欺及違反商業會計法犯意云云，乃事
    後卸飾之詞，顯不足採。此外，並有晶冠公司開予大榕公司
    之發票十四紙及晶冠公司估價單二十五張為證；是本件足認
    被告丙○○配合魯振榮要求晶冠公司虛開發票詐取差額628.
    656元。
二、犯罪事實一之２要求泰迪公司虛開發票詐取差額部分：
甲、程序部分：
１、辯護人為被告辯護稱：證人洪泰昌之市調處筆錄係屬審判外
    陳述，無證據能力云云。按：按被告以外之人於審判外之言
    詞或書面陳述，除法律有規定者外，不得作為證據，刑事訴
    訟法第159條第1項固定有明文。惟被告以外之人於檢察事務
    官、司法警察官或司法警察調查中所為之陳述，與審判中不
    符時，其先前之陳述具有較可信之特別情況，且為證明犯罪
    事實有否所必要者，亦得為證據，亦為同法第159條之2所規
    定。查本案證人洪泰昌於本院審理中經具結並行交互詰問，
    所證述之內容與渠於市調處所指述之基本事實相符，而僅係
    在過程細節之掌握方面稍有差異或較為簡略，且洪泰昌復於
    本院供證於市調處所述屬實。是渠於市調處所為指述顯有較
    可信之特別情況，且為證明本案犯罪事實所必要，且渠於本
    院經交互詰問，依刑事訴訟法第159條之2之規定，應有證據
    能力。
２、辯護人為被告辯護稱：泰迪公司開給大榕公司發票及大榕公
    司開給泰迪公司支票，均無證據能力云云。按被告以外之人
    於審判外之言詞或書面陳述，不得作為證據，刑事訴訟法第
    159條固有明定，然除顯有不可信之情況外，從事業務之人
    於業務上或通常業務過程所須製作之紀錄文書或證明文書仍
    得作為證據，同法第159條之4第2款亦有例外可作為證據之
    明文。經查卷附晶冠公司開立之發票五張，有二張係原本，
    三張係影本由洪泰昌提出，均係泰迪公司職員所製作開給買
    受人內有品名、數量、金額及營業稅之統一發票；另大榕公
    司開給泰迪公司支票，係影本由洪泰昌提出，均係大榕公司
    職員所製作開給出賣人內有發票人、受款人、票號、發票日
    及金額之支票；與上開泰迪公司發票，均屬從事業務之人於
    業務上作成之證明文書，且無證據足資証明有何顯不可信之
    情況，揆諸上開規定，自均具有證據能力。
乙、實體部分：
Ａ、被告丙○○之供述與辯解：
    訊據被告固坦承係慶祥行員工；惟堅決否認涉有詐欺、商業
    會計法等犯行，辯稱：伊係慶祥行員工，非大榕公司員工，
    魯振榮借伊的專才幫他看東西，伊沒有看過大榕公司傳票、
    日記帳；伊無詐欺及違反商業會計法犯意云云。
Ｂ、認定犯罪事實所憑之證據：
１、證人即泰迪公司負責人洪泰昌於87年10月14日於市調處之證
    述（調卷第211－213頁）。
    a.我因生意關係與大榕公司魯振榮及慶祥行許淑珠認識，我
      與許小姐親自洽談，該次成交金額為八萬三千元，貨品為
      壓克力飾件及櫃子，但許小姐要求我開二倍左右的發票，
      並告訴我一個數字，因她表示可付現，而且以後還陸續有
      生意委託我做，我才勉強同意，當時她並要我發票抬頭寫
      「大榕公司」，我曾奇怪問她為何不寫慶祥行，她說都是
      同一個老闆，沒有關係。稍後，丙○○又訂貨124.700 元
      ，交貨時僅有一個樣品櫃（約3.5萬元至4萬元），依許小
      姐指示送至機場大榕公司，由林姓女督導驗收，其餘送往
      慶祥行交給羅小姐，因當時許小姐出國並未付款，而係數
      日後她回國主動來電催我至慶祥行收款，並給付124.70 0
      元現金，而囑我開立抬頭為大榕公司金額237.680元（含
      稅249.564元）之發票，並表示其上還有一個老板魯振榮
      。
    b.（問：提示面額為945.000，732.480，300.000元「此部
      分含稅應為315.000元」之發票共三張影本，上述發票總
      金額為1.992.480元，是否即係你前述與魯振之交易？發
      票金額與實際交易金額為何不符？）是的，上述三張發票
      影本即係我前述與魯先生交易時開給大榕公司的，該次交
      易實際交易金額為一百五十萬元左右，魯先生原要求我開
      三百萬元之發票，我因金額太大，發票內容無法編造出那
      麼多貨品，乃予拒絕，並同意開三張發票且金額不能高達
      三百萬。故上述第一張發票即係該次交易大部分貨品之實
      際金額，其餘藍色煙盒四十五萬元左右係含蓋在第二張發
      票732.480元內，多出之部分係魯振榮要求的，第三張三
      十萬元發票係應魯先生要求開一百萬，我不同意始減價開
      立的。
    c.ＣＦ0000000及ＣＦ0000000號，金額均為一百萬元之兩張
      支票，均係魯振榮親自交給我的；．．．第一張我當天收
      下即至銀行提示，兩天後銀行通知我大榕公司已撤銷付款
      委託，隨後他又交給我上述另一張一百萬元支票，到期日
      為87年3月15日改為7月15日之支票，並表示前一張一百萬
      元要我向甲○○索取，後面一張係支付尾款，我因總共貨
      款才一百五十萬元左右，照他意思則可兌領二百萬元，多
      出之款如何處理，他表示還給他即可；第二張因印鑑不符
      亦退票。
    證明：被告許淑珠及魯振榮均要求泰迪公司洪泰昌開立顯逾
    實際銷售金額之發票。87年3月間許淑珠訂貨，收款83.000
    元及124.700元；僅有一個樣品櫃（約3.5萬元至4萬元），
    依許小姐指示送至機場大榕公司，由林姓女督導驗收，其餘
    均送至慶祥行。87年5、6月間，魯振榮訂貨即發票總金額為
    1.992.480元部分，均未收到錢。魯振榮交付之二張支票（
    票號ＣＦ0000000及ＣＦ0000000號、面額均為一百萬元），
    均退票。
２、證人洪泰昌於89年10月23日及91年6月10日於本院審理時之
    證述（審理卷三及六）。
    （法官問證人：你在調查局所述是否真實？）是的。在大榕
    公司是由許淑珠跟我接洽，魯振榮是後來介紹才跟他接觸，
    跟我說發票交易金額要開一倍的金額，是許淑珠說的。我有
    跟魯振榮吃過一次飯，我是作機場的展示櫃，金額是作一百
    多萬元，發票金額開二百多萬元，實際是一百多萬元，魯振
    榮沒有提到發票要開二百萬元的事，我跟大榕公司做生意，
    剛開始是許淑珠，後來才是魯振榮交支票給我，我給魯振榮
    是二百萬元的發票，魯交給我的是一百萬元的支票。是他們
    公司的要求，我確定魯振榮交壹佰萬元的支票，我就開二百
    萬元的發票給他。（法官問證人：調查局筆錄這三張發票是
    否實報實銷？）這三張金額是否多開一倍，我不記得，都有
    多開，三張合計超過五十萬元。（辯護人林復宏詰問證人：
    這三張發票交給誰？）請款程序先交給許小姐他幫我們送到
    大榕公司。（辯護人林復宏詰問證人：如何確定跟大榕公司
    交易？）大榕公司老闆是來開庭的魯振榮。
    證明：被告許淑珠及魯振榮均要求泰迪公司洪泰昌開立顯逾
    實際銷售金額之發票。87年3月間許淑珠訂貨，收款83.000
    元及124.700元；僅有一個樣品櫃（約3.5萬元至4萬元），
    依許小姐指示送至機場大榕公司，由林姓女督導驗收，其餘
    均送至慶祥行。87年5、6月間，魯振榮訂貨即發票總金額為
    1.992.480元部分，均未收到錢。
３、大榕公司日記帳（審理卷二第165頁、第167頁、第214頁、
    第270頁）
    a.87年3月10日（會計科目：借－進貨及進項稅額、貸－應
      付帳款、摘要：泰迪、傳票號數000000000號），金額
      154,434 元（含稅）。
    b.87年3月10日（會計科目：借－進貨及進項稅額、貸－應
      付帳款、摘要：高興記、傳票號數000000000號），金額
      21,000元（含稅）。
    c.87年3月12日（會計科目：借－應付帳款、貸－現金、摘
      要：泰迪、傳票號數000000000號），金額175.434元（含
      稅）。
      綜合上述a.b及c判斷，大榕公司於87年3月10日並未實際
      支付泰迪公司154,434元，而係於87年3月12日連同高興記
      公司21,000元一併現金支付175.434元，惟日記帳於87年3
      月12日漏載高興記，而將175.434元全部記為支付泰迪公
      司。故公訴人於94年11月8日補充理由書認為被告詐得175
      .434 元，應扣除支付予高興記的21,000元，而實際詐得
      154,434元元，併予指明。
    d.87年4月21日（會計科目：借－進貨及進項稅額、貸－現
      金、摘要：泰迪、傳票號數000000000號），金額249,
      564元（含稅）。
    e.87年6月17日（會計科目：借－進貨及進項稅額、貸－現
      金、摘要：泰迪、傳票號數000000000號），金額1.992.
      480元（含稅）。
    證明：大榕公司日記帳共支付泰迪公司2.396.478元。
４、大榕公司轉帳傳票五張（審理卷四第208頁、第210頁、第
    216頁、第394頁及第587頁）。
    a.87年3月10日（會計科目：借－進貨及進項稅額、貸－應
      付帳款、摘要：泰迪、傳票號數000000000號），金額
      154,434 元（含稅）。
    b.87年3月10日（會計科目：借－進貨及進項稅額、貸－應
      付帳款、摘要：高興記、傳票號數000000000號），金額
      21,000元（含稅）。
    c.87年3月12日（會計科目：借－應付帳款、貸－現金、摘
      要：泰迪、傳票號數000000000號），金額175.434元（含
      稅）。
      綜合上述a.b及c判斷，大榕公司於87年3月10日並未實際
      支付泰迪公司154,434元，而係於87年3月12日連同高興記
      公司21,000元一併現金支付175.434元，惟日記帳於87年3
      月12日漏載高興記，而將175.434元全部記為支付泰迪公
      司。故公訴人於94年11月8日補充理由書認為被告詐得175
      .434 元，應扣除支付予高興記的21,000元，而實際詐得
      154,434元元，併予指明。
    d.87年4月21日（會計科目：借－進貨及進項稅額、貸－現
      金、摘要：泰迪、傳票號數000000000號），金額249,
      564元（含稅）。
    e.87年6月17日（會計科目：借－進貨及進項稅額、貸－現
      金、摘要：泰迪、傳票號數000000000號），金額1.992.
      480元（含稅）。
    證明：大榕公司轉帳傳票共支付泰迪公司2.396.478元。
５、泰迪公司開予大榕公司之發票五紙（傳票帳冊第八宗第434
    頁、第十四宗第362頁及調卷第221頁）。
    證明：泰迪公司確有開立發票五張金額2.396.478元予大榕
    公司。
６、大榕公司開給泰迪公司支票二張（票號ＣＦ0000000、ＣＦ
    0000000、調卷第223及225頁）
    證明：被告魯振榮支付與泰迪公司貨款，並要求洪泰昌退回
    差額給他之事實。
Ｃ、綜上，依泰迪公司負責人洪泰昌證述：被告許淑珠及魯振榮
    均要求泰迪公司洪泰昌開立顯逾實際銷售金額之發票。87
    年3月間許淑珠訂貨，收款83.000元及124.700元；僅有一個
    樣品櫃（約3.5萬元至4萬元），依許小姐指示送至機場大榕
    公司，由林姓女督導驗收，其餘均送至慶祥行。87年5、6
    月間，魯振榮訂貨即發票總金額為1.992.480元部分，均未
    收到錢。足證被告所辯：伊無詐欺及違反商業會計法犯意云
    云，乃事後卸飾之詞，顯不足採。此外，並有大榕公司日記
    帳及傳票均明確登載已支付泰迪154.434元、249.564元及
    1.992.48 0元合計2.396.478元；故扣除約實際有送往大榕
    公司約4萬元的樣品櫃，被告丙○○配合魯振榮共向大榕公
    司詐取2.356.478元。
三、犯罪事實一之３要求鈞來公司虛開發票詐取差額部分：
甲、程序部分：
１、辯護人為被告辯護稱：證人洪素嬌之市調處筆錄係屬審判外
    陳述，無證據能力云云。按：按被告以外之人於審判外之言
    詞或書面陳述，除法律有規定者外，不得作為證據，刑事訴
    訟法第159條第1項固定有明文。惟被告以外之人於檢察事務
    官、司法警察官或司法警察調查中所為之陳述，與審判中不
    符時，其先前之陳述具有較可信之特別情況，且為證明犯罪
    事實有否所必要者，亦得為證據，亦為同法第159條之2所規
    定。查本案證人洪素嬌於本院審理中經具結並行交互詰問，
    所證述之內容與渠於市調處所指述之基本事實相符，而僅係
    在過程細節之掌握方面稍有差異或較為簡略，且洪素嬌復於
    本院供證於市調處所述屬實。是渠於市調處所為指述顯有較
    可信之特別情況，且為證明本案犯罪事實所必要，且渠於本
    院經交互詰問，依刑事訴訟法第159條之2之規定，應有證據
    能力。
２、辯護人為被告辯護稱：鈞來公司現金帳影本及鈞來公司開給
    大榕公司發票，均無證據能力云云。按被告以外之人於審判
    外之言詞或書面陳述，不得作為證據，刑事訴訟法第159條
    固有明定，然除顯有不可信之情況外，從事業務之人於業務
    上或通常業務過程所須製作之紀錄文書或證明文書仍得作為
    證據，同法第159條之4第2款亦有例外可作為證據之明文。
    經查卷附鈞來公司現金帳係鈞來公司負責人洪素嬌於市調處
    調查時提出，且係鈞來公司職員所製作內含日期、科目、摘
    要及收支金額之紀錄；另卷附鈞來公司開立之發票二張係原
    本，均係鈞來公司職員所製作開給買受人內有品名、數量、
    金額及營業稅之統一發票；與上開鈞來公司現金帳影本，均
    屬從事業務之人於業務上作成之證明文書，且無證據足資証
    明有何顯不可信之情況，揆諸上開規定，自均具有證據能力
    。
乙、實體部分：
Ａ、被告丙○○之供述與辯解：
    訊據被告固坦承係慶祥行員工；惟堅決否認涉有詐欺、商業
    會計法等犯行，辯稱：伊係慶祥行員工，非大榕公司員工，
    魯振榮借伊的專才幫他看東西，伊沒有看過大榕公司傳票、
    日記帳，伊無詐欺及違反商業會計法犯意云云。
Ｂ、認定犯罪事實所憑之證據：
１、證人鈞來公司負責人洪素嬌於87年11月4日於市調處之證述
    （調卷第337頁）。
    因為許淑珠係大量採購，本公司已墊付相當成本，故我們
    依許小姐要求個別包裝送至慶祥公司（台北市來來飯店地下
    樓），點收時許小姐才要求本公司開具二倍以上交易金額之
    發票時，本公司雖予婉拒，但在其威脅退貨及同意給現金之
    條件下，本公司為避免造成損失，才勉強同意。
    證明：鈞來公司應大榕公司要求開立兩倍銷售額發票。
２、證人洪素嬌於94年9月19日於本院審理時之證述（本院卷十
    三）。
    之前在調查局筆錄所言實在；我是鈞來企業有限公司負責人
    ，七十五年開始經營鈞來公司，與大榕公司有過交易；與大
    榕公司交易的公司職員陳宗珍（已去逝）告訴我，大榕公司
    有浮開發票的情況，發票上所載金額比實際交易金額多；多
    開一倍的金額是應大榕公司要求。
    證明：鈞來公司應大榕公司要求開立兩倍銷售額發票。
３、鈞來公司現金帳影本（調卷第341頁）。
    87年5月21日、科目：銷貨收入、摘要大榕（448.021）、實
    收金額178.000元。
    87年5月29日、科目：銷貨收入、摘要大榕（114.632）、實
    收金額46.000元。
    證明：鈞來公司實際出貨予大榕公司合計224.000元。
４、大榕公司日記帳（審理卷二第270頁）
    87年6月17日（會計科目：借－進貨及進項稅額、貸－應付
    票據、摘要：鈞來、傳票號數000000000號），金額590.786
    元（含稅）。
    證明：大榕公司日記帳共支付鈞來公司590.786 元。
５、大榕公司轉帳傳票一張（審理卷四第587頁）。
    87年6月17日（會計科目：借－進貨及進項稅額、貸－應付
    票據、摘要：鈞來、傳票號數000000000號），金額590.786
    元（含稅）。
    證明：大榕公司轉帳傳票共支付鈞來公司590.786 元。
６、鈞來公司開予大榕公司之發票二紙（傳票帳冊第二十三宗第
    43、44頁）。
    證明：鈞來公司確有於87年5月21日及87年5月31日開立發票
    二紙予大榕公司，金額分別為470.422元（銷售金額448.021
    、稅22.401）及120.364（銷售金額114.632、稅5.732）。
Ｃ、綜上，依證人鈞來公司負責人洪素嬌證述：鈞來公司應大榕
    公司要求開立兩倍銷售額發票；且大榕公司日記帳及傳票均
    登載往來廠商係鈞來，鈞來發票係開給大榕；足證被告所辯
    ：伊無詐欺及違反商業會計法犯意云云，乃事後卸飾之詞，
    顯不足採。此外，並有鈞來公司開予大榕公司之發票二紙及
    鈞來公司現金帳影本為證；是本件足認被告丙○○配合魯振
    榮要求鈞來公司虛開發票詐取差額366.786元。
四、按轉帳傳票為證明處理會計事項人員之責任，而為記帳所根
    據之憑證，為商業會計法第15條第2款所規定之記帳憑證，
    亦係商業負責人附隨業務而製作之文書。同案被告魯振榮自
    86 年12月31日起至87年7月3日止，身兼大榕公司董事長及
    總經理，為商業負責人，係受大榕公司委任處理事務，為從
    事業務之人。次按商業負責人以明知為不實之事項，而填製
    會計憑證、記入帳冊罪，係對身分犯之處罰，被告丙○○雖
    無公司負責人之身分，然與有公司負責人身分之同案被告魯
    振榮基於犯意聯絡，共同實施犯罪，雖無特定關係，仍應依
    刑法第31條第1項規定以共犯論。是核被告丙○○所為，係
    犯商業會計法第71條第1款以明知為不實之事項而填製會計
    憑證、記入帳冊罪及刑法第第339條第1項詐欺取財罪。再轉
    帳傳票既屬會計憑證，亦為業務上製作之文書，被告利用不
    知情職員填製不實之會計憑證、記入帳冊，本即含有業務上
    登載不實之本質，是商業會計法第71條第1款之以明知不實
    事項而填製會計憑證罪與刑法第215條業務上文書登載不實
    罪即具有法條競合之特別關係，應論以商業會計法第71條第
    1 款之罪即足，毋須再論刑法第215條之罪，最高法院90年
    度台上字第2449號判決意旨即同此見解；至被告利用不知情
    職員將不實事項、填製會計憑證，記入帳冊，乃間接正犯。
    被告先後多次製作不實會計憑證、記入帳冊及詐欺取財犯行
    間，均時間緊接，所犯分別為構成要件相同之罪名，顯各係
    基於概括犯意為之，均應依刑法第56條連續犯之規定，論以
    一罪，並各加重其刑；又其所犯製作不實會計憑證、記入帳
    冊及詐欺取財二罪間，具有方法目的之牽連關係，依刑法第
    55 條規定，從一重之商業會計法第71條第1款之罪處斷；爰
    審酌被告丙○○受僱擔任慶祥行經理，本應具高度職業道德
    ，竟未能善盡職責，明知魯振榮拿廠商虛開之發票，向大榕
    公司詐取款項，甘受利用出面要求廠商虛開發票之犯罪動機
    ，暨其前科、素行、生活狀況、僅係受人僱用為謀生計等一
    切情狀，量處如主文所示之刑，並諭知易科罰金折算標準，
    以資懲儆。
五、公訴人減縮原起訴書犯罪事實丙之（一）向萬千、三個朋友
    及金裕富詐領發票差額部分：
    本件被告丙○○被訴部分，原起訴書抄告訴人告訴狀，起訴
    之犯罪事實雜亂無章，犯罪事實無從確定，且犯罪證據不明
    確；嗣歷經五位到庭執行職務之檢察官整理犯罪事實及提出
    證據清單，並減縮犯罪事實及罪名（以公訴人95年3月29日
    補充理由書為準）；惟公訴人係減縮犯罪事實，並非對犯罪
    事實撤回起訴，故被減縮部分仍在法院審理範圍，惟此被減
    縮部分之犯罪事實，公訴人並無提出明確證據；故被減縮部
    分之犯罪事實，不能證明被告犯罪，原應為無罪判決之諭知
    ，然檢察官認與前揭起訴經論罪科刑部分，有裁判上一罪關
    係，本院爰不另為無罪之判決，附此敘明。
據上論斷，應依刑事訴訟法第299條第1項前段，商業會計法第71
條第1款，刑法第11條前段、第28條、第31條第1項、第56條、第
339條第1項、第41條第1項前段，罰金罰鍰提高標準條例第1條前
段、第2條，判決如主文。
本案經檢察官黃于真到庭執行職務
中    華    民    國    95     年     6    月    23   日
               刑事第七庭審判長法  官  梁耀鑌
                               法  官  余明賢
                               法  官  蔡守訓
上正本證明與原本無異。
如不服本判決，應於判決送達後10日內向本院提出上訴狀（應抄
附繕本）。告訴人或被害人如對於本判決不服者，應具備理由請
求檢察官上訴，其上訴期間之計算係以檢察官收受判決正本之日
期為準。
                               書記官  張漪蕙
中    華    民    國    95    年    6     月    23    日
附錄本案論罪科刑法條全文
商業會計法第71條
商業負責人、主辦及經辦會計人員或依法受託代他人處理會計事
務之人員有左列情事之一者，處五年以下有期徒刑、拘役或科或
併科新臺幣十五萬元以下罰金：
一、以明知為不實之事項，而填製會計憑證或記入帳冊者。
二、故意使應保存之會計憑證、帳簿報表滅失毀損者。
三、意圖不法之利益而偽造、變造會計憑證、帳簿報表內容或撕
    毀其頁數者。
四、故意遺漏會計事項不為記錄，致使財務報表發生不實之結果
    者。
五、其他利用不正當方法，致使會計事項或財務報表發生不實之
    結果者。
中華民國刑法第339條
(普通詐欺罪)
意圖為自己或第三人不法之所有，以詐術使人將本人或第三人之
物交付者，處五年以下有期徒刑、拘役或科或併科一千元以下罰
金。
以前項方法得財產上不法之利益或使第三人得之者，亦同。
前二項之未遂犯罰之。


司法院資訊處製作；財團法人民間司法改革基金會備份。
